【裁判字號】    99,台上,2311
【裁判日期】    990416
【裁判案由】    家暴殺人等罪
【裁判全文】
最高法院刑事判決            九十九年度台上字第二三一一號
上  訴  人  甲○○
選任辯護人  連阿長律師
上列上訴人因家暴殺人等罪案件，不服台灣高等法院中華民國九
十九年二月九日第二審判決（九十八年度上重訴字第三二號，起
訴案號：台灣桃園地方法院檢察署九十七年度偵字第一五四六八
、二０三八四號），提起上訴，本院判決如下：
    主  文
上訴駁回。
    理  由
本件原判決認定：上訴人甲○○於民國九十一年間，因偽造文書
案件，經台灣彰化地方法院以九十二年度簡字第一八四號判決判
處有期徒刑三月，如易科罰金以銀元三百元折算一日，緩刑二年
確定；嗣因偽造有價證券案件，經台灣桃園地方法院以九十三年
度訴字第六六六號判決判處有期徒刑三年二月確定；又因違反槍
砲彈藥刀械管制條例案件，經台灣台中地方法院以九十三年度易
緝字第四二八號判決判處有期徒刑三月，如易科罰金以銀元三百
元折算一日確定；復因偽造文書案件，經台灣台中地方法院以九
十三年度易字第二四二六號判決判處有期徒刑三月，如易科罰金
以銀元三百元折算一日確定。嗣上開九十一年間之偽造文書案件
另經台灣彰化地方法院裁定撤銷緩刑確定後，與其餘三罪，經台
灣台中地方法院以九十七年度聲減字第一一四號裁定，定其應執
行刑為有期徒刑三年五月確定，於九十三年十一月二十六日入監
執行，九十五年八月二十三日縮短刑期假釋，假釋期間付保護管
束，於九十六年十二月二十五日期滿而執行完畢。竟不思悔改，
其與被害人沈雲瑩原係男女朋友關係，兩人在桃園縣龜山鄉○○
路千禧新城一一五號十四樓被害人住處同居，屬家庭暴力防治法
第三條第二款之家庭成員關係。兩人平日為經濟問題時起爭吵而
感情不睦，於九十七年七月三日上午十時四十分許，甲○○在上
址住處飲酒（未達心神喪失或精神耗弱之程度），又與被害人為
房屋及汽車貸款之事發生爭吵，並互相拉扯，上訴人極為憤怒，
頓萌殺人之犯意，即自臥室內拿起其所有之延長線插座一支，重
擊被害人之後腦部位，再以雙手強壓在床上，被害人掙扎欲起身
之際，上訴人又將被害人抱住，猛力將其摔向臥室之電視櫃，致
被害人後腦部位猛力撞擊該電視櫃之尖角，因而昏迷，上訴人復
將昏迷之被害人拖至臥室廁所內，再至廚房拿取其所有之菜刀，
刺入被害人之頭、胸腹、背部等處多刀，使被害人頭、胸腹、背
部受到多處銳創，造成血胸、肺臟刺創，瀕臨休克死亡之際，上
訴人復持同一菜刀切割被害人之四肢及軀幹，分離成五塊，致被
害人因全身遭銳器穿刺、切割傷於頭胸軀幹，並造成肺臟刺創、
血胸，最後因出血性休克及呼吸性休克死亡。上訴人為免事跡敗
露，另基於遺棄屍體之犯意，以其所有黑色大型塑膠袋，將切割
後之被害人四肢之屍塊裝為一袋，軀幹部位裝為一袋，於同日下
午五時許，將該兩袋裝有被害人屍塊之塑膠袋，搭電梯搬運至住
處地下室停車場，再將該兩袋屍袋藏放入被害人所有車號3855－
ＲＹ號自用小客車後行李箱，並於同日下午六時許，駕駛該自用
小客車，將該兩袋屍袋載往桃園縣龜山鄉大坑村六鄰大坑村一號
橋橋下河床丟棄。嗣於同年月五日，因被害人之胞妹沈雲貞遍尋
不著被害人，報警協尋，並會同警方前往上開住處查訪，發現該
住處臥室床上、地上及廁所內佈滿血跡，且上訴人對被害人之行
蹤無法交代。警方調閱其住處電梯之監視錄影畫面，發覺上訴人
有搬運兩大袋黑色塑膠袋重物至地下停車場，因而合理懷疑上訴
人有殺害被害人嫌疑，勸諭上訴人供出實情，上訴人始向警方自
白上情，並帶同警方至桃園縣龜山鄉大坑村六鄰大坑村一號橋橋
下河床，尋獲被害人之身體軀幹及四肢共五塊屍塊，並在其住處
扣得上訴人殺害被害人及肢解屍體所使用之菜刀一支等情。係以
上開事實，業據上訴人於偵、審中均坦承不諱，並有桃園縣政府
警察局鑑識課刑案現場勘察紀錄表、照片十八幀（含上訴人住處
血跡照片十幀、桃園縣龜山鄉大坑村一號橋橋下屍塊照片六幀、
車號3855－ＲＹ號自用小客車後行李箱外側血跡照片二幀）、刑
案現場測繪圖、台灣桃園地方法院檢察署檢察官督同法醫相驗後
製作之屍體證明書、檢驗報告書附卷可稽。而於前開桃園縣龜山
鄉大坑村六鄰大坑村一號橋橋下河床所尋獲之屍塊，經證人即被
害人之妹沈雲貞、沈雲芙及被害人之弟沈柏揚一致指認確係被害
人無誤。又尋獲之屍塊中之被害人肋骨及遭肢解之五部分肌肉組
織，經送法務部法醫研究所（下稱法醫研究所）為ＤＮＡ型別鑑
定，鑑定結果：標示編號２、３、４之肌肉組織檢出之各項ＤＮ
Ａ型別與被害人之各項相對應型別均相同，計算重複率為四點八
二乘十之負十九次方，另編號１、５肌肉組織僅檢出部分ＤＮＡ
型別，亦與被害人之相對應型別相同，計算與被害人之重複率分
別為三點五一乘十之負五次方及四點三三乘十之負十四次方，因
認送驗編號１至５肌肉組織極可能為被害人所有，有法醫研究所
九十七年七月十五日九七鑑字第０九七一一０一一六四號血清證
物組檢驗報告一份在卷可查（見相驗卷第八０頁），足見該等尋
獲之屍塊確為被害人無誤。又被害人曾遭鈍擊頭部，且於頭、胸
腹、背部及四肢分遭八、十三、十八及十四道銳器傷，主要在頭
、胸、肺臟、背側有生前致命傷，並在瀕臨休克死亡時遭肢解，
四肢切割分離成五塊屍塊棄屍，死亡機轉為出血性及呼吸性休克
，死亡原因為死者生前全身遭銳器穿刺、切割傷於頭胸軀幹，並
造成肺臟刺創、血胸，最後因出血性休克及呼吸性休克死亡，死
亡方式為「他殺」等情，已據台灣桃園地方法院檢察署檢察官督
同法醫師相驗及解剖屍體，並囑託法醫研究所鑑定屬實，有勘驗
筆錄、相驗屍體證明書、檢驗報告書、解剖報告書、法醫研究所
九十七年八月二十一日九七鑑字第０九七一一０一一六四號鑑定
報告書在卷足憑（見相驗卷第七十四至八十頁）。又被害人屍塊
經法醫研究所鑑定外傷及檢送凶器結果為：（一）頭部：1.枕部
有八道生前切割傷，傷及皮下，未傷及頭顱骨。2.右前額有死後
穿刺傷，傷口約一乘一點五公分，並造成顱骨碎裂性骨折。3.左
前額有挫傷約六乘三公分。（二）頸部：左頦側面有二乘二公分
瘀傷，皮下有出血痕。（三）前胸腹部至少有十三處切割穿刺傷
（開口測量）：肋骨左第1、3 （後側），右3、4、5（前側），
左4、5、6（前側），7、8、9（後側肋椎關節間）有骨折。傷口
Ａ：七乘二點五公分，深約四公分傷及肋骨，為致命傷。傷口Ｂ
：六點五乘一點二公分，深約二公分，表皮傷。傷口Ｃ：七乘二
公分，深約五公分傷及肋骨進入左胸廓，穿刺左肺臟，為致命傷
（位於左第3、4肋間）。傷口Ｄ：六點五乘一點五公分，深約二
公分，表皮傷。傷口Ｅ：三點五乘二公分，深約一公分，表皮傷
。傷口Ｆ：四乘二公分，深約二公分，表淺傷。傷口Ｇ：七乘一
點五公分，深約五公分，傷及左肝葉，造成橫向肝臟切割傷，出
血不多，死後或瀕臨死亡之切割傷。傷口Ｈ：七乘一點二公分，
深約五公分，傷及肋骨，造成肺臟上後側有穿刺傷及肺萎縮，為
致命傷。傷口Ｉ：五乘二公分，深約二公分，表皮傷。傷口Ｊ：
五乘三公分，深約二公分，表皮傷。傷口Ｋ：七乘二公分，深約
四公分，表皮傷，斜向下，傷及部分肋骨（浮遊肋骨）。傷口Ｌ
：十七乘八公分，深達胸腹部，為致命傷並造成肋骨骨折，深達
六至七公分。傷口Ｍ：五乘四公分，表淺傷。（四）背部：傷口
Ａ：十二乘三公分，位於右側背側近右肩胛區，深約六至八公分
，傷及左第一、三肋骨近肋椎關節旁，為致命傷。傷口Ｂ：十乘
三公分，位於右側背側近右肩胛區，深約六至八公分，傷及左第
一、三肋骨近肋椎關節旁附近，為致命傷。（五）四肢：至少十
四道刀傷痕。1.左上肢由肱骨近端約二公分切開皮膚並砍切肱骨
頭，尚有血液狀物留存。左手掌皮膚呈死後垂脫狀，左小指背側
有切割傷二點五乘零點五公分，橈骨遠端有骨折及嘗試砍切痕。
左肩背近肩胛區○○道淺切割痕。2.右上肢由肱骨近端約五公分
處切開皮膚及砍切肱骨近端，皮膚及組織周圍無血液反應，上臂
與前臂有三處零點五乘零點五、二點五乘一及四點五乘一公分淺
穿刺、切割傷。3.左下肢離左股骨頭約五至七公分處有皮膚切割
及股骨砍切傷致左股骨以下遠端分離，左膝前外區○○道橫行淺
切割傷，分別為四乘一、三乘零點五、四乘一公分，脛前區有上
下行約五乘零點五公分擦傷。4.右下肢離右股骨頭約六至八公分
處有皮膚切割傷及股骨砍切傷致右股骨以下遠端分離，右大腿有
四道淺切割傷分別為四乘三、五乘一點五、四乘一及六乘零點五
公分。右前膝有十乘八公分皮下瘀青挫傷痕。又檢送之凶器有一
件為輕型菜刀，前方稍尖呈三角形尖端刀刃，長十七公分，刀柄
長十點五公分，寬約三點五公分，離尖端二公分處，寬約五公分
、離尖端五公分處，寬約六公分、離尖端十公分處，寬約七點二
公分、離尖端十五公分處，寬約七點七公分、離尖端十七公分處
，寬約七點七公分。以上符合致命傷其開口最小時約為五至七公
分，閉口時傷口應可大於六至七點二公分。其他致命傷以外之表
淺傷是可為類似此輕型菜刀切割之結果等情，亦有上開鑑定報告
書在卷可按。另上開延長線插座上之血跡、扣案菜刀把手上之血
跡、主臥室床單上噴濺血跡、車號3855－ＲＹ號自用小客車後行
李箱上之血跡經送驗結果，該等血跡ＤＮＡ型別與被害人送驗肋
骨ＤＮＡ－ＳＴＲ型別均屬相同，該型別在台灣地區中國人分佈
機率預估為九點六０乘十之負十八次方，有內政部警政署刑事警
察局九十七年八月七日刑醫字第０九七０一０二三０三號鑑驗書
（見九十七年度偵字第一五四六八號卷第一三四頁）及上訴人住
處電梯監視錄影畫面翻拍照片六張（拍攝到上訴人分次以電梯搬
運兩大袋黑色塑膠袋重物至地下停車場）在卷可考，且被害人之
屍塊係經上訴人帶同警方至桃園縣龜山鄉大坑村六鄰大坑村一號
橋橋下河床尋獲，有桃園縣政府警察局龜山分局刑事案件報告書
一份在卷可證（見上開偵查卷第一、二頁），綜合上開事證，均
核與上訴人自白：先持延長線插座重擊被害人後腦部位，再正面
將其抱起用力摔向電視櫃，致被害人後腦部位再撞擊電視櫃尖角
而昏迷，於被害人昏迷時，持扣案之菜刀穿刺切割頭、胸腹、背
部多刀，致被害人分別受有上開八、十三、十八道銳器傷，其中
胸腹部四處穿刺深及肺臟、肋骨及肋椎關節，背部二處深及肋椎
關節，為致命傷，並於瀕臨休克死亡時遭上開菜刀肢解，以致四
肢受有上開十四道銳器傷，並被切割分離成五塊屍塊，上訴人將
被害人四肢裝於一個大型塑膠袋，軀幹裝於另一個大塑膠袋內載
往上開河床丟棄等情相符，足認上訴人確有前揭殺人及遺棄屍體
之犯行。又查：(一)上訴人行兇所用之菜刀，質地堅硬、銳利，持
之穿刺切割人體頭、胸腹、背部，如深及體內臟器，足致死亡之
結果，上訴人竟持扣案之菜刀於被害人昏迷時接續穿刺切割其頭
、胸腹及背部，且於穿刺切割胸腹及背部時，深及肺臟、肋骨及
肋椎關節處，使肋骨骨折且肺臟受刺創，並致被害人血胸、肺臟
刺創，而因出血性及呼吸性休克死亡，足見其下手時用力之猛，
殺意之堅，其具有殺人之犯意，亦屬灼然。(二)上訴人雖辯稱：伊
於案發前罹有憂鬱症及躁鬱症，在全新專科診所治療中，其於案
發前有飲用酒類及服用該診所開立之精神疾病之藥物，行為時有
可能因飲酒或藥物致依其辨識而行為之能力顯著減低云云。惟按
刑法第十九條規定：「行為時因精神障礙或其他心智缺陷，致不
能辨識其行為違法或欠缺依其辨識而行為之能力者，不罰。行為
時因前項之原因，致其辨識行為違法或依其辨識而行為之能力，
顯著減低者，得減輕其刑。前二項規定，於因故意或過失自行招
致者，不適用之」，參諸該條文立法理由所示，刑法第十九條第
一項、第二項分別依生理學與心理學混合之立法方式，明確界定
其精神障礙或其他心智缺陷之判斷標準。而關於責任能力之內涵
，依當前刑法理論，咸認包含行為人辨識其行為違法之能力，以
及依其辨識而行為之能力。至責任能力有無之判斷標準，多認以
生理學及心理學之混合立法體例為優。易言之，區分其生理原因
與心理結果二者，則就生理原因部分，實務即可依醫學專家之鑑
定結果為據，而由法官就心理結果部分，判斷行為人於行為時，
究屬無責任能力或限制責任能力與否。在生理原因部分，以有無
精神障礙或其他心智缺陷為準；在心理結果部分，則以行為人之
辨識其行為違法，或依其辨識而行為之能力，是否屬不能、欠缺
或顯著減低為斷，是依刑法第十九條關於行為人在精神狀況下責
任能力之判斷標準，在於行為人有無不能辨識其行為違法之能力
，或其辨識之能力有無顯著減低之情形。申言之，上訴人於行為
之際是否確有不能辨識其行為違法之能力或辨識能力顯著降低，
應由法院依據行為當時所有之客觀狀態及行為之每一細節（例如
：行為前、中及後之反應狀態）等綜合判斷之。上訴人於第一審
準備程序中供稱：（問：案發前在全新專科診所治療何病症？）
躁鬱症及憂鬱症。（問：是否每天服用該診所開立之藥物？）是
，每天照三餐服用及睡前一次。（問：案發當天服用之藥物，是
全新專科診所何時開立之藥物？）距離案發最近一次就醫開立的
藥物。（問：於案發當時，與沈雲瑩發生衝突，從她後腦部位重
擊，又把她抱起用力摔出，再以刀刺死後還肢解屍體，又載往他
處丟棄，做這些事情時是否知道自己在做什麼？）我知道我與沈
雲瑩發生衝突，去廚房拿菜刀，把她屍體亂剁，也知道把她屍體
拿去丟掉等語（見第一審卷第三十二頁），足見上訴人於案發時
清楚知悉所為殺人及遺棄屍體之過程及細節，甚且為避免其殺人
犯行被發覺，復將被害人四肢軀幹肢解後以兩個大塑膠袋包裝棄
屍。又第一審法院向全新專科診所函詢距離案發當日最近一次之
就醫紀錄，及當日所開立之藥物為何，該等藥物服用對人身體、
精神有何影響，經該診所函覆稱：「被告最近一次就診時間為九
十七年六月二十六日，開立Rivotril（一毫克）睡前兩顆，此藥
物之主要作用為抗癲癇之用，副作用為嗜睡、肌肉無力、頭暈、
憂鬱、定向感差，對病患整體之影響應屬鎮定，安眠輔助劑，對
於主觀意識之判斷影響不大，固有行為之改變亦極微小」等語，
有全新專科診所九十七年十一月三日精專醫字第六二四號函一紙
附卷足參（見第一審卷第三十八頁）。原審為求慎重，再將上訴
人送請國立台灣大學醫學院附設醫院（下稱台大醫院）為精神鑑
定，鑑定結果為：「九十七年六月二十六日醫生所開立之藥物，
並無使李員病情加重。又李員於九十七年七月三日犯案時之精神
狀況，並未因精神障礙或其他心智缺陷致不能辨識其行為違法或
欠缺依其辨識而為行為之能力；亦未有因前揭原因致上開能力顯
著降低之情形。」等情，有台大醫院九十九年一月二十日校附醫
精字第０九九四七００００三號函可參（見原審卷第八十九至九
十七頁）。故上訴人縱於案發前有飲用酒類或服用全新專科診所
開立之藥物，然由其清楚記憶所為殺人之過程及細節，且於殺人
後猶知要避免犯行曝光而肢解被害人棄屍等情，及上開藥物之副
作用僅為嗜睡、肌肉無力、頭暈、憂鬱、定向感差，顯與上訴人
殺人之暴力行為相悖，足見該藥物或飲酒均未使之處於不能辨識
其行為違法或有顯著降低之狀況。上訴人之辯解，尚屬無據，要
無可採。(三)上訴人之辯護人辯以：上訴人之行為合於自首云云。
惟刑法第六十二條所謂未發覺之罪，並非以有偵查犯罪職權之機
關或人員確知其人犯罪無誤為必要，苟該等機關或人員對於其有
確切之根據得為合理之可疑時，即得謂為已發覺。本件承辦之桃
園縣政府警察局龜山分局於九十七年七月五日接獲被害人之妹沈
雲貞報請協尋失蹤之被害人，由警方前往上址住處查訪，發現其
住處臥室內佈滿血跡，上訴人又對被害人之行蹤無法交代，經桃
園縣政府警察局鑑識課至現場勘察、調閱上訴人住處電梯之監視
錄影畫面，發現其有搬運兩大袋黑色塑膠袋重物至地下停車場之
行徑，進而鎖定上訴人應係犯罪嫌疑人，始勸諭上訴人供出實情
，上訴人始自白上情，並帶同警方在桃園縣龜山鄉大坑村六鄰大
坑村一號橋橋下河床尋獲沈雲瑩之屍塊，並扣得上述菜刀一把等
情，經其供認在卷（見相驗卷第三十六頁），並經沈雲貞、沈雲
芙於偵查中證述屬實，且有受理失蹤人口案件登記表、失蹤人口
系統資料報表、桃園縣政府警察局鑑識課刑案現場勘察紀錄表各
一份附卷可佐，故本件係警方對於上訴人涉嫌殺害被害人之犯行
已有上開確切之根據（即其住處臥室內佈滿血跡，及搭乘電梯搬
運兩大袋塑膠袋之重物），而得為合理之可疑，且已由桃園縣政
府警察局鑑識課至上訴人住處採證，應屬已發覺，上訴人嗣後之
自白犯罪，仍與刑法第六十二條前段所定自首要件有間，自不得
援引該條項之規定減輕其刑。(四)上訴人與被害人原為男女朋友同
居一處，為上訴人所供承，且據沈雲貞、沈雲芙於偵查中證述無
誤。上訴人與被害人有家庭暴力防治法第三條第二款所稱之家庭
成員關係。上訴人在前述時、地確殺害被害人，並遺棄屍體，罪
證已致明確，為其所憑之證據及認定之理由。因核上訴人所為，
係犯刑法第二百七十一條第一項之殺人罪及同法第二百四十七條
第一項之遺棄屍體罪。至檢察官起訴意旨雖認上訴人以上開菜刀
肢解被害人四肢之行為構成刑法第二百四十七條第一項之損壞屍
體罪云云，然被害人係於瀕臨休克死亡時遭肢解，四肢遭以上開
菜刀切割分離，有法醫研究所上開鑑定報告書一份在卷可憑，足
見上訴人切割分離被害人四肢時，被害人係瀕死而尚未死亡，上
訴人肢解被害人之行為，仍係殺人行為之一部，不另構成損壞屍
體罪，公訴意旨此部分所認容有未洽，惟公訴人認此部分與遺棄
屍體罪間應論以一罪，不另為無罪之諭知。又上訴人所為均屬家
庭暴力防治法第二條第二項所稱之家庭暴力罪。上訴人基於單一
殺人之決意，接續持上開菜刀多次穿刺切割被害人頭、胸腹、背
部之舉動，均係遂行其殺人之部分行為，僅論以單純一罪。上訴
人所犯上開殺人罪及遺棄屍體罪，犯意各別，行為互殊，觸犯構
成要件相異之罪名，自應分論併罰。查上訴人有前案紀錄及執行
情形，有台灣高等法院被告前案紀錄表一份在卷可按，其受有期
徒刑之執行完畢後，於五年內故意再犯本件有期徒刑以上之罪，
均為累犯，所犯殺人罪法定刑為死刑、無期徒刑部分不得加重外
，均應依刑法第四十七條第一項規定加重其刑。因認第一審判決
適用上開法條及刑法第三十七條第一項、第三十八條第一項第二
款，審酌上訴人素行非佳，與被害人同居多時，平日相處即因經
濟問題而時有口角、相處不睦，竟因經濟問題口角拉扯，而萌生
殺意，於被害人遭其毆擊後腦部位昏迷之時，以菜刀穿刺其頭、
胸腹、背部多達八、十三、十八道刀傷，其中數刀深及肺臟、肋
骨及肋椎關節處，而致肋骨骨折並刺穿肺臟，奪取被害人之生命
，手段甚為兇殘，又於被害人瀕臨休克死亡時，竟肢解切割其四
肢，四肢亦有多達十四道刀傷，將四肢與軀幹切割分離，另將屍
塊棄置荒郊野外，惡性極為重大；然其於行為後已坦認犯行不諱
，並配合警方尋出被害人之屍體，而使被害人得以入殮，又與被
害人家屬達成和解，有調解筆錄一紙附卷足參，尚未至完全泯滅
人性之程度，而無剝奪其生命之必要；再上訴人情緒控制不佳，
且有強烈之暴力攻擊性，厥有威脅身邊親友及社會大眾之生命、
身體安全之危險，是認上訴人已無法參與群體生活，倘令其再入
社會，一般不特定民眾之生命、身體安全將無以保障，自有永久
與社會隔絕之必要，爰就上訴人所犯殺人，累犯罪，量處無期徒
刑，褫奪公權終身；又遺棄屍體，累犯罪，量處有期徒刑一年六
月，並定應執行刑為無期徒刑，宣告褫奪公權終身。另扣案之菜
刀一把，係上訴人殺人所用之物，且係上訴人自其住處廚房所拿
取，自屬上訴人所有；再台灣桃園地方法院檢察署扣押物品清單
（見上開偵查卷第一三二頁）及台灣桃園地方法院檢察署移送第
一審之扣押物品清單（見第一審卷第六頁），雖無檢察官起訴書
所記載之延長線插座，然依偵查卷卷附照片確有延長線插座照片
（見上開偵查卷第十四頁），且該延長線插座業經檢察官送請鑑
驗其上血跡ＤＮＡ型別，是並無證據證明該延長線插座已滅失，
又該延長線插座同係上訴人用以殺害被害人所用之物，且係上訴
人自其住處臥室內拿取之物，應認係上訴人所有，均應宣告沒收
。其認事用法均無不合，量刑亦屬妥適。因而維持第一審之判決
，駁回上訴人在第二審之上訴。經核原判決於法尚無違誤。上訴
意旨略稱：(一)上訴人於案發時因服用精神疾病藥物及飲酒，可能
因而產生幻想而瘋狂，自不得因台大醫院係於上訴人收押後有正
常作息生活及服藥之情形鑑定，認上訴人自始無精神疾病。(二)檢
察官於偵查時未對上訴人訊問，逕憑上訴人之自白及傳聞證據起
訴，有違公平原則。(三)九十七年七月三日晚間至上訴人住處者，
僅有警員、被害人之胞弟沈柏揚及胞妹沈雲貞而已，沈雲芙並未
到場，其卻指證上訴人當時躲於電視機後方，自屬偽證。上訴人
亦非如沈雲芙所指訴之僅會酗酒，並不工作之人。(三)上訴人應合
於自首要件。(四)全新專科診所之藥物既有致憂鬱之副作用，自會
加重上訴人之病情，該診所醫師未詳函復，尚有待查證。(五)延長
線插座有無上訴人之指紋，原審未加查證。(六)原審量刑時未審酌
上訴人已坦承犯行，並有悔悟等語，惟查：（一）量刑輕重係屬
事實審法院得依職權自由裁量之事項，倘其未有逾越法律所規定
之範圍，或濫用其權限，即不得指摘為違法。本件原判決已敘明
上訴人雖已認罪，但其素行不佳，且其以菜刀穿刺被害人頭、胸
腹、背部多達八、十三、十八道刀傷，數刀深及肺臟、肋骨及肋
椎關節處，而致被害人肋骨骨折並被刺穿肺臟致死，手段兇殘，
又於被害人瀕臨休克死亡時，竟肢解切割其四肢，另將屍塊棄置
荒郊野外，惡性極為重大等情狀，量處無期徒刑，褫奪公權終身
之理由，顯已審酌刑法第五十七條所規定之一切情狀，核無違誤
。上訴意旨，係就原審量刑職權之適法行使，任意指摘，非有理
由。（二）其餘上訴意旨均係置原判決所為明白論斷於不顧，或
仍持已為原判決指駁之陳詞再事爭辯，或對於事實審法院取捨證
據之職權行使，徒以自己之說詞，任意指摘，非有理由，應予駁
回。
據上論結，應依刑事訴訟法第三百九十六條第一項，判決如主文
。
中    華    民    國  九十九  年    四    月   十六   日
                      最高法院刑事第三庭
                          審判長法官  林  增  福
                                法官  張  清  埤
                                法官  陳  世  雄
                                法官  何  菁  莪
                                法官  韓  金  秀
本件正本證明與原本無異
                                      書  記  官
中    華    民    國  九十九  年    四    月  二十一  日
                                                      Ｅ
附錄：
本件論罪科刑法條
刑法第二百四十七條第一項
損壞、遺棄、污辱或盜取屍體者，處六月以上五年以下有期徒刑
。
刑法第二百七十一條第一項
殺人者，處死刑、無期徒刑或十年以上有期徒刑。

司法院資訊處製作；財團法人民間司法改革基金會備份。
